【裁判字號】    99,易,167
【裁判日期】    990831
【裁判案由】    詐欺
【裁判全文】
臺灣高雄地方法院刑事判決               99年度易字第167號
公  訴  人  臺灣高雄地方法院檢察署檢察官
被      告  丙○○
上列被告因詐欺案件案件，經檢察官提起公訴（98年度偵字第
32354 號），嗣本院訊問被告後，因被告就其被訴犯罪事實為有
罪之陳述，經詢問被告及檢察官之意見後，合議庭裁定由受命法
官依簡式審判程序獨任審理，並判決如下：
    主  文
丙○○幫助犯詐欺取財罪，處拘役伍拾玖日，如易科罰金，以新
臺幣壹仟元折算壹日。
    事  實
一、丙○○可預見無故將金融帳戶交付他人使用，可能遭詐騙集
    團用以詐使他人匯入款項並加以提領，且藉此逃避檢警之追
    緝，竟仍容任所提供之帳戶可能被詐欺集團用以為詐欺取財
    工具的結果之發生，而基於幫助詐欺取財之未必故意，先於
    民國98年12月13日15時23分許與乙○○（經本院98年度易字
    第1430號判決處拘役59日確定）約定，以新台幣（下同）1
    0,000 元之代價購買乙○○所申辦之中華郵政股份有限公司
    （下稱中華郵政）鳥松郵局帳號為00 000000000000 號之帳
    戶（下稱系爭帳戶），復於同日15時50分許，在高雄縣鳳山
    市火車站附近，自乙○○取得上開帳戶之存摺、提款卡（含
    密碼），旋於不詳時、地，將前揭帳戶資料轉交真實姓名年
    籍不詳之詐騙集團成員。嗣該詐騙集團成員，即基於意圖為
    自己不法所有之詐欺取財犯意，陸續為下列詐欺取財犯行：
(一)、於97年12月19日16時許，撥打電話予辛○○，佯稱其先前向
    東森購物台購物時因付費錯誤，需至提款機操作辦理取消手
    續云云，致辛○○陷於錯誤，而依指示於同日17時36分許、
    18 時17 分許，分別前往桃園縣平鎮市○○街便利商店內及
    中壢市○○路附近之提款機前，各將9,323 元、20,020元匯
    入上開系爭帳戶。
(二)、嗣於97年12月19日19時4 分許，撥打電話予己○○，佯稱其
    先前向東森購物台購物時因付費錯誤，致己○○陷於錯誤，
    而依指示於同日20時14分許，前往台南市○○街10號之便利
    商店之提款機前，將29,988元匯入上開帳戶。
(三)、另97年12月19日19時許，撥打電話予甲○○，復佯稱其先前
    向東森購物台購物時因付費錯誤，致甲○○陷於錯誤，而依
    指示分於同日19時53分38秒、19時55分27秒、20時12分53秒
    ，各將8,999 元、9,999 元、1 9,999 元由提款機匯入上開
    帳戶。
(四)、前揭數筆款項轉入上開帳戶後，旋遭該詐騙集團提領一空。
    嗣被害人辛○○、己○○、甲○○（下稱辛○○等3 人）發
    覺有異報警處理，始悉上情。
二、案經臺灣高雄地方法院檢察署檢察官自動檢舉偵辦。
    理  由
一、本件被告丙○○所犯係死刑、無期徒刑、最輕本刑為3 年以
    上有期徒刑以外之罪，其於審理程序中就被訴事實為有罪之
    陳述，經審判長告知簡式審判程序之旨，並聽取公訴人及被
    告之意見後，本院合議庭認為適宜由受命法官獨任進行簡式
    審判程序，依刑事訴訟法第273 條之1 第1 項規定，裁定由
    受命法官獨任進行審判程序（參本院易卷第81頁）。又簡式
    審判程序之證據調查，依刑事訴訟法第273 條之2 規定，不
    受同法第159 條第1 項審判外陳述排除之限制，再被告對於
    卷內之各項證據亦不爭執證據能力（本院易卷第89-94 頁）
    ，故卷內所列之各項證據，自得作為證據，先予敘明。
二、上揭犯罪事實，業據被告丙○○於本院審理時坦承不諱（見
    本院易字卷第81、95頁），核與證人乙○○、庚○○、戊○○、於警詢、偵訊、審理中所證情節相符，並有證人即被害
    人辛○○、己○○、甲○○於警詢中指訴渠等遭詐騙集團成
    員佯以東森購物人員之名義向渠等詐騙如犯罪事實所示之金
    額等情節均相符合（見警一卷第7 、8 頁，警二卷第6 至10
    、13、14頁），另乙○○確有將上開郵局帳戶交付予被告丙○○之事實，業經證人庚○○偵訊中、乙○○於審理時證述
    歷歷（見偵一卷第45至47頁；本院易卷第78頁），並有被害
    人辛○○所提出之渣打銀行自動櫃員機交易明細表2 紙、桃
    園縣政府警察局楊梅分局楊梅派出所受理刑事案件報案三聯
    單1 份、被害人己○○所提出之中國信託銀行自動櫃員機交
    易明細表影本1 紙、被害人甲○○所提出之郵政自動櫃員機
    交易明細表影本3 紙及中華郵政鳳山郵局98年3 月5 日鳳營
    字0980100260號函文1 紙暨所附乙○○上開郵局帳戶之原始
    開戶資料暨歷史交易清單影本各1 紙在卷可稽（見警一卷第
    9 頁，警二卷第11、12、16至19頁）。是本件被告之自白已
    有相當之證據資料予以補強，且與事實相符，堪以採認。
三、按金融帳戶為個人之理財工具，而政府開放金融業申請設立
    後，金融機構大量增加，一般民眾皆可以存入最低開戶金額
    之方式自由申請開設金融帳戶，並無任何特殊之限制，因此
    一般人申請存款帳戶極為容易而便利，且得同時在不同金融
    機構申請多數存款帳戶使用，故除非充作犯罪使用，並藉此
    躲避警方追緝，一般正常使用之存款帳戶，並無向他人租用
    或購買帳戶存摺等物，而使用他人帳戶之必要，此為一般人
    日常生活所熟知之常識。何況，金融存款帳戶，攸關存戶個
    人財產權益，專屬性甚高，衡諸常理，若非與本人有密切關
    係，不可能提供個人帳戶供他人使用，縱有交付個人帳戶給
    他人使用之特殊情形，亦必會瞭解他人使用帳戶之目的始行
    提供，參以坊間報章雜誌及新聞媒體，對於以簡訊、電話等
    方式通知中獎或如退稅等其他類似之不法詐騙方法及該不法
    詐騙集團經常收購他人存款帳戶，以隱匿渠等詐欺取財犯罪
    之不法行徑，規避檢警等執法人員之查緝，類此在社會上層
    出不窮之案件，亦迭經報導及再三披露，而被告乙○○乃心
    智健全之成年人，自能預見將金融機構之帳戶交付給不認識
    之他人，有可能遭他人利用為與財產有關之犯罪工具，竟仍
    提供給他人使用，足認被告確有幫助他人實施詐欺犯罪之不
    確定故意甚明。從而，本案事證明確，被告犯行堪以認定，
    應依法論科。
四、按刑法上之幫助犯，係對於犯罪與正犯有共同之認識，而以
    幫助之意思，對於正犯資以助力，而未參與實施犯罪之行為
    者而言，最高法院著有75年度臺上字第1509號、84年度臺上
    字第5998號及88年度臺上字第1270號判決意旨可供參照。是
    以，如未參與實施犯罪構成要件之行為，且係出於幫助之意
    思提供助力，即屬幫助犯，而非共同正犯。本件被告丙○○
    與乙○○及其所屬之詐騙集團成員並無共同實施詐欺取財犯
    罪之犯意聯絡或行為分擔，僅基於幫助之意，提供上開帳戶
    之存摺、提款卡及密碼予該詐騙集團使用，使該詐騙集團得
    基於詐欺取財之犯意，向被害人辛○○、己○○、甲○○詐
    取財物，遂行其詐欺取財之犯行，是被告丙○○所為，係對
    於該詐騙集團遂行詐欺取財犯行，資以助力，揆諸上開判決
    意旨，自應成立幫助詐欺取財罪。是核被告丙○○所為，係
    犯刑法第30條第1 項、第339 條第1 項之幫助詐欺取財罪。
    被告以幫助故意，實施構成要件以外之行為，係幫助犯，衡
    諸其犯罪情節，爰依刑法第30條第2 項規定，按正犯之刑減
    輕之。又被告以一次提供帳戶存摺、提款卡及密碼之幫助行
    為，幫助上開詐騙集團分別詐欺3 位被害人，係一行為觸犯
    數罪名而侵害數個法益，為想像競合犯，應依刑法第55條規
    定，依情節較重之幫助詐欺取財罪處斷。爰審酌被告提供帳
    戶供不法之詐騙集團使用，致被害人辛○○、己○○、甲○○受有如犯罪事實所載之損害，助長詐騙集團財產犯罪之風
    氣，使詐財事件層出不窮發生，造成社會互信受損，擾亂金
    融交易往來秩序，影響層面廣泛，更使執法人員難以追查該
    詐騙集團，增加被害人求償之困難，實屬不該，惟念其犯後
    能於本院審理時坦承犯行，且並無前科、素行尚可，有臺灣
    高等法院被告前案紀錄表1 份可參，並衡酌其犯罪動機、目
    的、智識程度及被害人所受損害等一切情狀，量處如主文所
    示之刑，並諭知如主文所示易科罰金之折算標準，以示懲儆
    。
五、至乙○○所有供本件詐騙匯款使用之上開鳥松郵局帳戶（帳
    號：00000000000000號）之存摺、提款卡，雖係被告幫助犯
    罪所用之物，惟既未扣案，且非屬被告所有，爰不另為沒收
    之宣告，附此敘明。
據上論斷，應依刑事訴訟法第273 條之1 第1 項、第284 條之 1
、第299 條第1 項前段，刑法第30條第1 項前段、第2 項、第33
9 條第1 項、第55條，第41條第1 項前段，刑法施行法第1 條之
1， 判決如主文。
本案經檢察官丁○○到庭執行職務。
中    華    民    國    99    年    8    月     31    日
                      刑事第四庭      法  官  張  震
以上正本證明與原本無異。
如不服本判決，應於判決送達後10日內，向本院提出上訴狀。
中    華    民    國    99    年    8    月     31    日
                                      書記官  鄒秀珍
附錄本判決論罪科刑法條：
中華民國刑法第339條
（普通詐欺罪）
意圖為自己或第三人不法之所有，以詐術使人將本人或第三人之
物交付者，處 5 年以下有期徒刑、拘役或科或併科 1 千元以下
罰金。
以前項方法得財產上不法之利益或使第三人得之者，亦同。
前二項之未遂犯罰之。

司法院資訊處製作；財團法人民間司法改革基金會備份。
